【裁判字號】    89,上訴,2204
【裁判日期】    890926
【裁判案由】    偽造文書等
【裁判全文】
臺灣高等法院刑事判決                      八十九年度上訴字第二二四號
    上  訴  人  戊○○
    即  被  告
右上訴人因偽造文書等案件，不服臺灣新竹地方法院八十八年度訴字第二六三號，中
華民國八十九年五月二十五日第一審判決（起訴案號：臺灣新竹地方法院檢察署八十
八年度偵緝字第一二七號），提起上訴，本院判決如左：
    主      文
原判決撤銷。
戊○○共同連續行使偽造私文書，足以生損害於他人，處有期徒刑陸月。緩刑年。
附表所示行動電話申請書上偽造「丁○○」、「庚○○」、「趙興良」、「乙○○」
署押各壹枚均沒收。
    事      實
一、戊○○原在新竹縣竹北市經營旅行社業務，因此持有丁○○、庚○○、趙興良、
    乙○○等人之身分證影本，嗣因與其有旅行社業務往來，年齡約四十餘歲自稱「
    莊一民」（正確姓名年籍不詳）之成年男子，向戊○○表示因彼係香港地區人士
    ，無法申請行動電話使用，戊○○遂與該不詳姓名成年男子基於共同犯意之聯絡
    ，並基於概括之犯意，連續由戊○○先後分別於附表所示之時間，持附表所示各
    該人之身分證影本，在新竹縣竹北市○○路四八九號博愛通訊社，分別在行動電
    話服務申請書之私文書上偽簽各該人之署押而偽造行動電話申請書，再提出於該
    通訊行，由不知情之通訊行負責人甲○○提出申請書向附表所示之遠傳電信股份
    有限公司（以下簡稱遠傳公司）、太平洋電信股份有限公司（嗣更名為台灣大哥
    大股份有限公司，以下簡稱台灣大哥大公司）申請行動電話號碼使用，而均足以
    生損害於丁○○、庚○○、趙興良、乙○○以及遠傳公司、台灣大哥大公司，戊○○於遠傳公司、台灣大哥大公司核准如附表所示之行動電話號碼後，再與該名
    男子基於使用行動電話通訊，日後因電話公司未能按址收取電話費用，而可得不
    法利益之犯意聯絡，由戊○○隨即將各該行動電話號碼連同行動電話交予該不詳
    姓名成年男子，再由該名男子於附表所示期間內，連續使用所取得之行動電話，
    而獲有如附表所示使用行動電話號碼通訊之不法利益。
二、案經交通部電信總局函送臺灣板橋地方法院檢察署檢察官呈請臺灣高等法院檢察
    署檢察長令轉臺灣新竹地方法院檢察署檢察官偵查起訴。
    理      由
一、訊之被告戊○○，固坦承未經被害人丁○○、庚○○、趙興良、乙○○同意，即
    持丁○○、庚○○、趙興良、乙○○國民身分證影本，分二次至博愛通訊社，透
    過不知情之甲○○向被害人遠傳公司、臺灣大哥大公司冒名申請行動電話號碼，
    再將號碼交予不詳姓名成年男子使用之事實，然辯稱渠嗣後始得知未繳電話費用
    云云。經查：
    (一)被告偽以丁○○、庚○○、趙興良、乙○○名義申請行動電話，除據被告自白
      甚詳，並有被告所偽造如附表所示行動電話之服務申請書影本四紙在卷可稽（
      偵一八五二六卷第四十六頁、第六十一頁、第二十四頁、第三十五頁），且被
      害人丁○○、庚○○、乙○○並未申請附表所示之行動電話號碼，亦經被害人
      丁○○、庚○○指述綦詳（偵一八五二六號卷第十一、十三頁，偵七０三六號
      卷第八至九頁），並有被害人乙○○出具之切結書一紙在卷可資佐證（原審卷
      第五十四頁）。而附表所示行動電話申請書，確係由被告於附表所示時間所交
      付，再由通訊行轉向遠傳公司、台灣大哥大公司冒名申請行動電話號碼，亦經
      證人甲○○證述甚詳（偵一八五二六號卷第十五頁、偵七０三六號卷第八至九
      頁），且遠傳公司、臺灣大哥大公司所受損害，亦經承辦人員丙○○、己○○
      、吳學治指述明確（偵一八五二六號卷第十七、十九頁，偵七０三六號卷第八
      頁，原審卷第三十八頁）。綜核被告未經丁○○、庚○○、趙興良、乙○○同
      意，偽造如附表所示之行動電話之服務申請書，再向遠傳公司、台灣大哥大公
      司冒名申請行動電話使用，客觀上均足生損害於丁○○、庚○○、趙興良、乙○○、遠傳公司、台灣大哥大公司，至臻明確。
    (二)被告係因與彼有業務往來之男子，向渠表示因居住於香港，無法申請行動電話
      ，乃以右揭方法申請附表所示行動電話四支，交付該名男子使用，業據被告迭
      於偵審時供述明確，而使用行動電話應按月繳納費用，為眾所週知之事實，被
      告偽以他人名義申請行動電話，則電話費用應如何繳納，應為被告於行為時所
      先行斟酌，然查，被告以趙興良、乙○○名義申請行動電話，帳單地址均載為
      「臺北市○○○路○段一九五號四樓」，另以丁○○、庚○○名義申請部分，
      帳單投遞地址則載為「新竹縣竹北市○○路一三二號三樓」，有卷附申請書影
      本可稽，而依警訊筆錄所載，被告當時住址為「新竹縣竹北市○○街一二一號
      二樓」、居所地址為「新竹縣竹北市○○路一三四號三樓」、任職處所地址為
      「新竹縣竹北市○○○路二一八號」，自足徵被告於申請右揭行動電話時即無
      意於繳納使用費用；再查，被告與不詳姓名男子，佯以申請行動電話，再依遠
      傳公司、台灣大哥大公司所提供之行動電話門號，於附表所示期間內使用各行
      動電話通話，積欠附表所示款項未償，亦有各行動電話通話紀錄影本在卷可稽
      ，是則被告與該不詳姓名男子之間，顯係自始即具有以右揭行動電話通信，藉
      此圖得財產上不法利益之意圖，亦屬灼然。
    綜上事證，自足徵被告所為自白確與事實相符，被告右揭犯罪行為，已經證明。
二、核被告右揭行為，其中偽以丁○○、庚○○、趙興良、乙○○名義制作申請書，
    向遠傳公司、台灣大哥大公司提出行動電話申請部分，係犯刑法第二百十六條、
    第二百十條行使偽造私文書罪，其使用遠傳公司、台灣大哥大公司行動電話而獲
    不法利益部分，係犯刑法第三百三十九條第二項詐欺得利罪。被告與右開不詳姓
    名成年男子，具有犯意之聯絡及行為分擔，均為共同正犯；被告使不知情之證人
    甲○○代為向被害人遠傳公司、台灣大哥大公司提出行動電話申請書，應成立間
    接正犯。其偽造署押為偽造私文書之部分行為，偽造私文書之低度行為為高度之
    行使行為所吸收，均不另論罪。被告同時以丁○○、庚○○名義向遠傳公司提出
    行使，另同時以趙興良、乙○○名義向台灣大哥大公司提出行使，各係以一行為
    而侵害數個人之法益，二次行為，均應各依想像競合犯規定，從一重處斷。被告
    二次行使偽造私文書、多次詐欺得利行為，各均係犯同一構成要件之罪，且時間
    緊接，顯分別各係基於概括之犯意，分別應依刑法第五十六條連續犯之規定，論
    以一罪，並分別加重其刑。被告係為了獲得使用行動電話號碼通訊之不法利益而
    行使偽造私文書，二罪間有手段目的之牽連關係，應從一重之行使偽造私文書罪
    處斷。被告與不詳姓名者共同因使用該號碼通訊而獲有不法利益，此部分雖未據
    檢察官起訴，惟與前揭行使偽造私文書部分有牽連犯之裁判上一罪關係，自為起
    訴效力所及，本院自得一併審理。至公訴人雖以被告向遠傳公司、台灣大哥大公
    司申請行動電話，使該公司陷於錯誤而同意發給門號、ＳＩＭ卡使用，因認被告
    該部分行為另涉刑法第三百三十九條第一項詐欺取財罪嫌；惟查，行動電話使用
    者，係基於與電信事業單位間之約定，由該事業單位提供電信設備予該使用者使
    用，並非將特定財產移轉予使用者，是則被告夥同不詳姓名者，偽以他人名義申
    請行動電話，由遠傳公司、台灣大哥大公司所提供之門號並非具體之財產，再查
    ，電信事業單位所發給用戶之ＳＩＭ卡，乃供通信識別用途之用戶識別卡，於日
    後該行動電話中止使用時，該ＳＩＭ卡即失其功能，查係附隨於行動電話號碼而
    使用，被告既係因支付申請費用始取得該卡片，即非基於不法所有意圖並施以詐
    術而取得，其取得附表所示行動電話門號及相關之ＳＩＭ卡之行為，均與刑法第
    三百三十九條第一項詐欺取財罪之構成要件不符，該部分犯罪行為尚屬不能證明
    ，惟因依公訴意旨，認與右揭有罪部分具有裁判上一罪之關係，該部分爰不另為
    無罪之諭知。
三、原審法院經審理結果，對被告為論罪科刑之判決，固非全屬無見。惟查，被告取
    得行動電話號碼及ＳＩＭ卡之行為，並未構成刑法第三百三十九條第一項詐欺取
    財罪，原審認被告該部分成立犯罪，尚有未合，被告以量刑過重，且否認事前知
    悉該不詳姓名男子將積欠電話費用為由而提起上訴，固無理由，然原審判決既有
    上開可議，仍應由本院將原審判決撤銷並予以改判。爰審酌被告品行、犯罪動機
    、目的、手段、所生危害、犯罪後態度一切情狀，量處如主文第二項所示之刑；
    再查，被告並未曾受有期徒刑以上刑之宣告，有本院被告全國前案紀錄表在卷可
    稽，而被告犯罪迄今，其中遠傳公司部分所積欠通話費業已全數清償完畢，另台
    灣大哥大公司部分，被告亦接續清償之中，有遠傳公司風險管制中心回函及被告
    所提出繳費收據影本在卷可稽，被告因一時失慮而犯本罪，經此次偵查審理程序
    ，應知警惕而無再犯之虞，本院認其所受有期徒刑之宣告，以暫不執行為適當，
    爰併予宣告緩刑三年，用啟自新。附表所示被告偽造之行動電話服務申請書上「
    丁○○」、「庚○○」、「趙興良」、「乙○○」各一枚之署押，應依刑法第二
    百十九條宣告沒收。
據上論斷，應依刑事訴訟法第三百六十九條第一項前段、第三百六十四條、第二百九
十九條第一項前段，刑法第二十八條、第五十六條、第二百十六條、第二百十條、第
三百三十九條第二項、第五十五條、第七十四條第一款、第二百十九條，罰金罰鍰提
高標準條例第一條前段判決如主文。
本案經檢察官吳慎志到庭執行職務。
中    華    民    國八十九      年      九      月     二十六     日
                            臺灣高等法院刑事第十七庭
                                審判長法  官  陳  正  雄
                                      法  官  許  錦  印
                                      法  官  林  勤  純
右正本證明與原本無異
如不服本判決得於送達後十日內向本院提出上訴書狀，未附理由時應於提起上訴十日
內向本院補具上訴理由書狀（均應按他造人數提出繕本）
                                      書記官  賴  思  華
中    華    民    國      八十九      年      九      月     二十九     日
附錄：本判決論罪科刑法條全文
刑法第二百十六條
行使第二百十條至第二百十五條之文書者，依偽造、變造文書或登載不實事項或使登
載不實事項之規定處斷。
刑法第二百十條
偽造、變造私文書，足以生損害於公眾或他人者，處五年以下有期徒刑。
刑法第三百三十九條
意圖為自己或第三人不法之所有，以詐術使人將本人或第三人之物交付者，處五年以
下有期徒刑、拘役或科或併科一千元以下罰金。
以前項方法得財產上不法之利益或使第三人得之者亦同。
前二項之未遂犯罰之。
附表：
┌──┬───┬─────┬──────┬─────┬────┬────┐
│    │      │          │            │          │所得不法│        │
│編號│名義人│系統業者  │所申請之行動│ 申請日期 │利    益│使用期間│
│    │      │          │電話號碼    │          │（新臺幣│        │
│    │      │          │            │          │，下同）│        │
├──┼───┼─────┼──────┼─────┼────┼────┤
│ 一 │丁○○│          │0000000000  │          │三萬三千│87.4.19.│
│    │      │遠傳電信股│            │          │一百九十│  至    │
│    │      │份有限公司│            │          │九元    │87.4.27.│
├──┼───┤（下稱遠傳├──────┤八十七年四├────┼────┤
│    │      │公司）    │0000000000（│月十六日  │六萬五千│87.4.22 │
│ 二 │庚○○│          │起訴書誤載為│          │三百九十│  至    │
│    │      │          │0000000000）│          │四元    │87.5.5. │
├──┼───┼─────┼──────┼─────┼────┼────┤
│    │      │太平洋電信│            │          │        │87.4.27.│
│    │      │股份有限公│            │          │        │   至   │
│ 三 │趙興良│司（嗣改名│0000000000  │          │        │87.5.15 │
│    │      │為臺灣大哥│            │八十七年四│六萬八千│        │
├──┼───┤大股份有限├──────┤月二十二日│零五十七├────┤
│ 四 │乙○○│公司，下稱│0000000000  │          │元      │87.5.1. │
│    │      │臺灣大哥大│            │          │        │   至   │
│    │      │公司）    │            │          │        │87.6.2. │
└──┴───┴─────┴──────┴─────┴────┴────┘


司法院資訊處製作；財團法人民間司法改革基金會備份。
